【裁判字號】    99,簡上,147
【裁判日期】    990603
【裁判案由】    給付借款
【裁判全文】
臺灣高雄地方法院民事判決             99年度簡上字第147號
上  訴  人  國泰人壽保險股份有限公司
法定代理人  丁○○
訴訟代理人  己○○
被上訴人    乙○○
訴訟代理人  戊○○
上列當事人間給付借款事件，上訴人對於民國99年2 月12日本院
98年度雄簡字第3769號第一審判決提起上訴，本院於民國99年5
月27日言詞辯論終結，判決如下：
    主  文
上訴駁回。
第二審訴訟費用由上訴人負擔。
    事實及理由
一、上訴人起訴主張：訴外人丙○○前於民國84年間向上訴人借
    款新台幣（以下同）150 萬元，並邀同被上訴人擔任連帶保
    證人另簽訂擔保放款借據暨約定書各1 份為據（以下稱系爭
    借據暨約定書），雙方約定借款期間自89年9 月11日起至99
    年9 月11日止，借款利息按年利率8.25% 計算，且同意依上
    訴人於每年3 月、9 月或因國內外情勢變遷所訂新利率計付
    利息，並自借款日起分期攤還，如有1 期未按時償付本息即
    喪失分期攤還之權利，視為全部到期，如有遲延履行時，尚
    須自逾期之日起6 個月以內按原訂利率10% ，逾期超過6 個
    月部分則按原訂利率20% 計付違約金。詎丙○○事後未能依
    約支付上述借款本息，經上訴人向本院聲請以91年度執字第
    35 35 號強制執行事件對丙○○所有之抵押物予以拍賣取償
    後，尚餘42萬6195元未獲清償。為此爰依前開借貸契約及連
    帶保證契約之法律關係，訴請被上訴人給付上述借款、利息
    暨違約金，並於原審聲明：被上訴人應給付上訴人42萬6195
    元，及自91年9 月7 日起至清償日止，按年利率8.25% 計算
    之利息，暨按上開利率20 %計算之違約金。
二、被上訴人則以：伊並未擔任丙○○向上訴人借款之連帶保證
    人，且系爭借據暨約定書其上連帶保證人欄之簽名亦非伊本
    人所親自簽名等語資為抗辯，並於原審聲明：上訴人之訴駁
    回。
三、原審審理結果認上訴人之請求無理由，遂判命上訴人之訴駁
    回。茲上訴人不服提起本件上訴，除援引於原審所為陳述及
    主張外，另補述：原審判決以肉眼比對簽名是否真正，實非
    精確；又系爭借據暨約定書上印章如係真正，則與簽名具有
    相同效力，應可推認被上訴人有同意擔任連帶保證人，況被
    上訴人先前既曾為丙○○與上訴人彼此間其他借款擔任保證
    人，亦有可能再為丙○○擔任本件保證人等語。復於本院聲
    明：(1)原判決廢棄；(2)被上訴人應給付上訴人42萬6195元，
    及自91年9 月7 日起至清償日止，按年利率8.25% 計算之利
    息，暨按上開利率20% 計算之違約金。
四、當事人爭執及不爭執事項：
  (一)兩造不爭執事項：
    (1)丙○○前於84年間向上訴人借款150 萬元，並簽立系爭借
      據暨約定書各1 份為憑，雙方約定借款期間自89年9 月11
      日起至99年9 月11日止，借款利息按年利率8.25% 計算，
      且同意依上訴人於每年3 月、9 月或因國內外情勢變遷所
      訂新利率計付利息，並自借款日起分期攤還，如有1 期未
      按時償付本息即喪失分期攤還之權利，視為全部到期，如
      有遲延履行時，尚須自逾期之日起6 個月以內按原訂利率
      10 %，逾期超過6 個月部分則按原訂利率20% 計付違約金
      。惟因丙○○事後未能依約支付上述借款本息，遂由上訴
      人向本院聲請以91年度執字第3535號強制執行事件對丙○
      ○所有之抵押物予以拍賣取償後，尚餘42萬6195元未獲清
      償（依該案分配表所載最後計息日期為91年9 月6 日）。
    (2)系爭借據暨約定書上除載明借款人為丙○○外，其中「連
      帶保證人」一欄乃記載為「乙○○」，並有「乙○○」之
      簽名及印文共2 枚（參見原審卷第6 至8 頁）。
  (二)兩造爭執事項：
    系爭借據暨約定書其上「連帶保證人」一欄所載「乙○○」
    之簽名暨印文是否確為被上訴人所親簽及用印？又上訴人本
    於前開借貸契約及連帶保證契約之法律關係請求被上訴人給
    付上述借款、利息暨違約金，有無理由？
五、本院之判斷
    按當事人主張有利於己之事實者，就其事實有舉證之責任，
    民事訴訟法第277 條定有明文。又私文書之真正，如他造當
    事人有爭執者，則舉證人應負證其真正之責。查本件固經上
    訴人以系爭借據暨約定書為憑，主張被上訴人應負連帶保證
    責任云云，惟此部分既據被上訴人否認曾親自或授權他人代
    為在系爭借據暨約定書上簽名用印之情，則依前述舉證責任
    分配之原，自應由上訴人負舉證之責任。準此，上訴人雖主
    張被上訴人先前曾為丙○○另以門牌號碼「台北市○○區○
    ○路一段147 巷5 弄32號5 樓之3 」建物暨所坐落土地向上
    訴人辦理借款時擔任保證人，並聲請調閱該建物抵押權設定
    文件及被上訴人之印鑑證明與金融帳戶開戶資料為佐，然參
    諸被上訴人是否同意為丙○○擔任他筆借款之保證人一節，
    核與本件借款各屬獨立之法律關係，猶未可逕自混為一談而
    遽為上訴人有利之認定。況依台北市松山地政事務所99 年5
    月5 日北市松地三字第09930850900 號函所附土地登記申請
    書與抵押權設定契約書（參見本院卷第54、56頁反面），高
    雄市三民區第二戶政事務所99年1 月11日高市二戶字第0990
    000228號函附印鑑證明及高雄銀行三多分行99年1 月12日高
    銀多密字第0990000003號函附開戶印鑑（參見原審卷第54至
    65頁）其上所載「乙○○」印文之形式與內容交參以觀，無
    論印文大小、字數及字體俱與系爭借據暨約定書上印文迥異
    ，客觀上即難遽謂系爭借據暨約定書其上所載被上訴人之印
    文果屬真正，則被上訴人前揭所辯其並未在該等文件親自用
    印等語，應堪信實。再佐以證人甲○○到庭證稱：其無法確
    認本件是否由伊負責辦理對保，且對被上訴人、丙○○均無
    印象（參見本院卷第40至41頁）等語，另依證人丙○○則到
    庭證述：系爭借據暨約定書上「連帶保證人」一欄中「乙○
    ○」之簽名及印文均係伊所簽名用印，亦未事前告知被上訴
    人或徵得其同意等語在卷（參見本院卷第37至38頁），綜此
    堪認系爭借據暨約定書其上所載「乙○○」之簽名及印文均
    非被上訴人親自為之甚明。至丙○○雖另證稱：伊曾向被上
    訴人說要用她的印章、並代為保管系爭借據暨約定書所示印
    文之印章等語（參見本院卷第41頁），然本院審酌我國人民
    將自己印章交付他人，委託該他人辦理特定事項者，比比皆
    是，倘持有印章之該他人，除受託辦理之特定事項外，其他
    以本人名義所為之任何法律行為，均須由本人負授權責任，
    不免失之過苛。從而丙○○事前既未徵得被上訴人同意擔任
    連帶保證人、即擅自冒用其名義在前開文件簽名用印，實難
    遽認被上訴人確有為丙○○前開借款擔任連帶保證人之意，
    故上訴人主張被上訴人應與丙○○就前開借款同負清償責任
    云云，即非有理由。
六、綜上所述，上訴人依據前開借貸契約及連帶保證契約之法律
    關係，請求被上訴人給付42萬6195元，及自91年9 月7 日起
    至清償日止，按年利率8.25% 計算之利息，暨按上開利率20
    % 計算之違約金云云，洵屬無據。原審就此為上訴人敗訴之
    判決，認事用法俱無違誤，自應維持，故上訴人上訴意旨指
    摘原判決不當、求予廢棄云云，為無理由，應予駁回。
七、本件事證已臻明確，兩造其餘主張陳述及所提證據方法，經
    本院斟酌後認均不足以影響本判決結果，自無逐一詳予論駁
    之必要，併此敘明。
八、據上論結，本件上訴為無理由，應依民事訴訟法第436 條之
    1 第3 項、第449 條第1 項、第78條，判決如主文。
中    華    民    國    99    年    6     月    3     日
                  民事第六庭  審判長法  官  楊國祥
                                    法  官  林書慧
                                    法  官  陳明呈
正本係照原本作成。
不得上訴。
中    華    民    國    99    年    6     月    3     日
                                    書記官  黃靖媛

司法院資訊處製作；財團法人民間司法改革基金會備份。
